【裁判字號】    97,易,292
【裁判日期】    970508
【裁判案由】    詐欺
【裁判全文】
臺灣板橋地方法院刑事判決               97年度易字第292號
公  訴  人  臺灣板橋地方法院檢察署檢察官
被      告  乙○○
                      號
                      號
選任辯護人  梁裕勝律師
上列被告因詐欺案件，經檢察官提起公訴（96年度偵字第24648
號），本院判決如下：
    主  文
乙○○幫助意圖為自己不法之所有，以詐術使人將本人之物交付
，處拘役伍拾日，如易科罰金，以新台幣壹仟元折算壹日。
    事  實
一、乙○○明知現今犯罪集團或不法份子為掩飾其不法獲利行徑
    ，避免執法人員之追究處罰，經常誘使一般民眾提供金融機
    構帳戶等資料，渠等再反覆以此帳戶供作對外詐騙或其他各
    種財產犯罪之不法用途使用。其預見如此，竟基於縱幫助他
    人遂行詐欺取財犯罪亦不違背本意之不確定故意，將其在臺
    北縣中和市○○路722 號之陽信商業銀行雙和分行（下稱陽
    信銀行）及在臺北縣土城市○○路○段96號之合作金庫銀行
    土城分行（下稱合作金庫），所申設之存款帳戶（陽信銀行
    之帳號：000000000000號；合作金庫之帳號：000000000000
    0 號）之存摺、提款卡連同密碼等資料，於96年6 月至8月
    17日間之某時，在不詳地點，交付給真實姓名年籍均不詳之
    某成年男子使用，以此方式幫助該人所組成之詐欺集團掩飾
    渠等因詐欺犯罪所得之財物。嗣該犯罪集團或不法份子即基
    於意圖為自己不法所有之詐欺取財之犯意：(一)於民國96年8
    月17日以電話向丁○○佯稱因丁○○證件遭人冒用而需前往
    操作自動櫃員機，致丁○○陷於錯誤，於同日將新臺幣9萬
    元匯入乙○○上開陽信商業銀行雙和分行之帳戶內，旋為該
    詐騙集團人員提領一空。(二)於96年8月22日早上10時至下午
    1 時間之某時，以電話向甲○○佯稱其為警政署之官員，並
    訛稱因甲○○遭冒用為詐欺帳戶之人頭故需清理相關帳戶，
    致甲○○陷於錯誤，將7 萬9,000 元匯入乙○○上開合作金
    庫之帳戶中，旋為該詐騙集團人員提領一空。嗣經丁○○及
    甲○○發現遭騙而報警處理始查獲上情。
二、案經臺北縣政府警察局土城分局暨中和分局報請臺灣板橋地
    方法院檢察署檢察官偵查起訴。
    理  由
一、被告以外之人於審判外之言詞或書面陳述，除法律有規定者
    外，不得作為證據。次按被告以外之人於審判外向檢察官所
    為之陳述，除顯有不可信之情況者外，得為證據。被告以外
    之人於審判外之陳述，經當事人於審判程序同意作為證據，
    法院審酌該言詞陳述或書面陳述作成時之情況，認為適當者
    ，亦得為證據。當事人、代理人或辯護人於法院調查證據時
    ，知有第159 條第1 項不得為證據之情形，而未於言詞辯論
    終結前聲明異議者，視為有前項之同意，刑事訴訟法第159
    條第1 項、第159 條之1 第2 項及第159 條之5 分別定有明
    文。查本案以下所引證據，均未據被告乙○○及其辯護人否
    認其證據能力，且未於本案言詞辯論終結前聲明異議，則本
    院審酌被害人丁○○及告訴人甲○○於警詢中之證述核無違
    法取證或證明力顯然過低之情事，依各該陳述作成時之狀況
    ，並無不適當或顯不可信之情形，自均得為證據，合先敘明
    。
二、訊據被告乙○○固坦承曾申請前開陽信銀行及合作金庫之帳
    戶之事實，惟矢口否認有何幫助他人詐欺取財之犯行，辯稱
    ：伊所申請之上開帳戶係置於機車之置物箱內不慎遺失，並
    未將存摺、金融卡提供他人使用云云。惟查：
   (一)上揭被害人丁○○及告訴人甲○○確遭不詳人士以詐騙手
     法詐騙，而匯款至被告設於陽信銀行及合作金庫帳戶內之
     事實，已據被害人丁○○及告訴人甲○○分別於警詢時指
     證明確（見台灣板橋地方法院檢察署96年度偵字第24648
     號偵查卷第6 、7 頁，及96年度偵字第29222 號偵查卷第
     8 至10頁），並有被害人匯款之匯出匯款回條聯及告訴人
     匯款之存款憑條（同上96年度偵字第24648 號偵查卷第9
     頁，96年度偵字第29222 號偵查卷第11頁、及被告於陽信
     銀行所簽立之新台幣活期存款帳戶申請開戶暨約定書、個
     人資料查詢同意書及開戶作業檢核表各1 份（見96年度偵
     字第24648 號偵查卷第16至18頁）附卷可稽，足認該真實
     姓名不詳之成年人確實係以施用詐術之方式，使被害人丁○○及告訴人甲○○陷於錯誤而匯款至被告之上開存款帳
     戶而詐取錢財甚明。
   (二)被告雖辯稱：未將存摺提供他人使用，係不慎遺失存摺及
     金融卡云云。惟查：
   1.被告於偵查中陳稱：「（問：有無報案？）當時伊不知道
     有遺失」、「（問：何時發現車廂遭破壞？）96年8 月中
     旬機車遺失，伊準備要去報案，但是在巷口發現伊的機車
     」、「（問：此帳戶何時遺失？）伊將存摺放在機車置物
     箱內，後來法院通知伊才知道存摺遺失」云云，然被告辯
     稱其準備要去報案，但是在巷口發現機車等情已與常情相
     違，再者，機車置物箱中既置有重要之存摺等物品，則找
     回該機車後，應先察看帳戶是否有遺失，惟被告尚稱其至
     法院通知才知存摺遺失等語，顯係臨訟編撰之詞。
   2.被告於偵查中尚陳稱：「（問：密碼多少？）1798」、「
     （問：為何設密碼為1798？）一起走吧的意思」云云，然
     依常情而論，稍有社會歷練、經驗之人，均知金融卡應與
     其存摺、印鑑章、密碼分別保存，或者將密碼牢記心中而
     不在任何物體上標示或載明密碼，以免徒增帳戶款項遭人
     持金融卡併同輕易得知之密碼盜領款項，被告係受有高中
     畢業之教育，為年滿18歲智識程度正常之成年人，顯無可
     能連個人帳戶之密碼也無法管理，是其所稱將金融卡密碼
     寫在金融卡背面等情，實與常理有悖，況被告既以諧音設
     定為密碼，為何又會怕忘記而將之寫在金融卡背面，亦與
     常情有悖，是被告上開所辯，無非事後圖卸之詞。所舉證
     人丙○○於本院審理時則證稱：96年8 月間曾見被告之車
     輛遭移動，惟並未注意到被告機車之置物箱有無被撬開的
     痕跡等語，亦不足以證明被告上開所辯稱之情節。
  (三)又一般於金融機構開設存款帳戶暨請領存摺及提款卡，係針
    對個人身分之社會信用而予以資金流通之經濟活動，具有強
    烈之屬人性格，而金融帳戶為個人理財之工具，申請開設並
    無任何特殊之限制，一般民眾皆得以存入最低開戶金額之方
    式在不同金融機構申請數個存款帳戶使用，乃眾所週知之事
    實，亦為被告所應知，是依一般人之社會經驗，若遇他人不
    自行向金融機構申請存款帳戶，反向他人蒐集金融帳戶使用
    ，乃甚為怪異之事，衡情，提供帳戶者對於該等帳戶是否係
    供合法使用，絕無不起疑心之理。又以今日社會，利用人頭
    帳戶供作詐欺取財犯罪工具，迭有所聞，亦經傳播媒體廣為
    報導，被告對此應無不知之理，自可預見收受其金融機構帳
    戶存摺及提款卡者可能利用其所提供之金融機構帳戶供作詐
    騙他人匯入款項之用，藉由將所得資金存入後再行領出之過
    程，以達到隱瞞資金流向及避免提款行為人身分曝光之目的
    ，而被告未詳究收受其金融機構帳戶存摺及提款卡者取得金
    融機構帳戶存摺及金融卡之用途為何，即貿然將重要且專屬
    個人之金融機構存摺及金融卡交予他人使用，顯有容認他人
    利用其開設之金融機構存款帳戶作為詐欺取財犯罪工具發生
    之本意。是其確有幫助他人詐欺取財之不確定故意，至為灼
    然。
  (四)綜上查證，本案事證明確，被告犯行堪以認定，應予依法論
    罪科刑。
三、查被告交付其設於陽信銀行及合作金庫之帳戶存摺及提款卡
    併同密碼予真實姓名年籍不詳人士用以詐騙被害人匯入款項
    ，顯係基於幫助該名不詳人士詐欺取財之犯意，且其並未參
    與前開詐欺取財犯行之構成要件行為，核其所為，係幫助犯
    刑法第339 條第1 項之詐欺取財罪。被告幫助他人犯前開罪
    名，爰依刑法第30條第2 項規定按正犯之刑減輕之。爰審酌
    被告無犯罪前科，有臺灣高等法院被告前案紀錄表一件在卷
    足憑，卻提供帳戶供不法犯罪行為人使用，所為已影響社會
    正常交易安全，增加被害人尋求救濟之困難，並使犯罪之追
    查趨於複雜，危害非輕，兼衡其犯罪動機、目的、手段、生
    活狀況、智識程度等一切情狀，量處如主文所示之刑，並諭
    知易科罰金之折算標準，以資懲儆。
據上論斷，應依刑事訴訟法第299 條第1 項前段，刑法第339 條
第1 項、第30條第2 項、第41條第1 項前段，刑法施行法第1 條
之1，判決如主文。
本案經檢察官藍海凝到庭執行職務。
中    華    民    國    97    年    5     月    8     日
                  刑事第七庭    審判長法  官   胡堅勤
                                      法  官   李君豪
                                      法  官   吳佳穎
以上正本證明與原本無異
如不服本判決應於送達後10日內敘明上訴理由，向本院提出上訴
狀
                                書記官  梁宜庭
中    華    民    國    97    年    5     月    8     日
附錄本案論罪科刑法條全文：
中華民國刑法第三百三十九條
（普通詐欺罪）
意圖為自己或第三人不法之所有，以詐術使人將本人或第三人之
物交付者，處五年以下有期徒刑、拘役或科或併科一千元以下罰
金。
以前項方法得財產上不法之利益或使第三人得之者，亦同。
前二項之未遂犯罰之。


司法院資訊處製作；財團法人民間司法改革基金會備份。
